【裁判字號】    98,簡,724
【裁判日期】    990225
【裁判案由】    綜合所得稅
【裁判全文】
臺北高等行政法院簡易判決
                                       98年度簡字第724號
原      告  甲○○
訴訟代理人  卓隆燁  會計師
被      告  財政部臺灣省北區國稅局
代  表  人  乙○○（局長）
上列當事人間綜合所得稅事件，原告不服財政部中華民國98年10
月15日台財訴字第09800260620 號訴願決定（案號：第00000000
號），提起行政訴訟，本院判決如下：
    主  文
原告之訴駁回。
訴訟費用由原告負擔。
    事實及理由
一、程序說明：
    本件因屬稅捐課徵及罰鍰事件，其標的之金額為新臺幣（下
    同）47,780元，係在20萬元以下，依行政訴訟法第229 條第
    1 項第1 款、第2 項規定及司法院民國（下同）92年9 月17
    日（92）院臺廳行一字第23681 號令，應適用簡易程序，本
    院並依同法第233 條第1 項規定，不經言詞辯論，逕行裁判
    。
二、事實概要：
    原告95年度綜合所得稅結算申報，經法務部調查局臺北市調
    查處（下稱臺北市調查處）及財政部臺北市國稅局（下稱臺
    北市國稅局）查獲原告漏報取自永達保險經紀人股份有限公
    司（下稱永達公司) 薪資所得185,800 元，被告乃併同其餘
    調整，歸戶核定原告綜合所得總額2,758,735 元、補徵應納
    稅額37,160元，並按其所漏稅額53,100元處以0.2 倍之罰鍰
    計10,620元。原告不服，主張本件係因永達公司經他人檢舉
    而受牽連，該公司已提起行政救濟，應暫緩作成復查決定，
    俟該案行政救濟確定後再行處理云云，向被告申請復查。經
    被告審查後，略以(1)查永達公司明知原告購買車輛係私人支
    出，與公司業務無關，卻自94年起向和車公司租賃車輛，由
    和車公司（出租人）、永達公司（承租人）及原告（保管人
    ）於94年3 月23日共同簽署「車輛租賃契約」，租賃期間自
    94年5 月27日起至96年5 月27日止，俟原告與和車公司辦妥
    簽約及對保等事宜後，和車公司即檢附相關文件向永達公司
    財務部申請給付租賃車輛之保證金770,000 元及每月之租金
    92,900元，名義上該車輛係永達公司承租，惟每月車輛租金
    卻由公司自原告薪資中扣取給付，嗣租賃期滿時原告直接取
    得承租車輛之所有權，故本件實際係原告租賃及購買車輛，
    並非永達公司租賃車輛供原告使用，永達公司借租賃車輛之
    名義，將扣取薪資改以租金費用列報，以薪資淨額列報員工
    所得，對公司整體費用並不影響，以扣取薪資之方式幫助原
    告逃漏95年度綜合所得稅，經臺北市調查處及臺北市國稅局
    查獲，並經臺北市國稅局以永達公司填製之員工支付車輛租
    金薪資扣款彙整表核定原告短報95年度薪資所得為185,800
    元，有臺北市調查處96年1 月31日肆字第09643004620 號函
    、公務車輛申請書、員工還款同意書、公務車輛租賃附屬契
    約及員工租車到期移轉統計表影本等資料可稽，原核定短報
    薪資所得185,800 元，並無不合。(2)至原告主張本件應暫緩
    作成復查決定，俟永達公司行政救濟確定後再行處理乙節，
    查本件短報薪資所得事證明確，已如前述，原核定依規定補
    徵稅款與永達公司申請復查係屬二事等由，以98年3 月13日
    北區國稅法二字第0980010961號復查決定書（下稱原處分）
    駁回其復查之申請，未獲變更，原告仍表不服，提起訴願，
    亦遭決定駁回，遂向本院提起行政訴訟。
三、本件原告主張：
  (一)有關本件司法機關調查及行政機關認定之經過及結果：
    1.臺北市調查處扣押相關物品及詢問後，認為應行移送偵查
      ，遂以96年1 月9 日肆字第09643004590 號移送書移送偵
      辦：
      經查本件臺北市調查處移送函原認定「吳文永係永達保險
      經紀人股份有限公司負責人，明知員工購車係私人支出，
      與業務無關，竟基於幫助自己及他人逃漏稅捐之概括犯意
      ，自92年起，規定公司業績達MDRT（百萬圓桌會員，年薪
      至少250 萬元）者或處經理級以上人員（以下統稱員工）
      ，每人每年可以『公務車租賃』方式與和車公司或格上公
      司等租賃車商配合，申請租賃車輛1 輛以上，業務員與租
      賃車商確認車價無誤後，先繳交車價20% 或30% 公務車輛
      保證金，匯入永達公司於彰化銀行總部分行所開設0000-0
      0-00000-000 號帳戶，並要求業務員與租賃車商簽署『公
      務車輛申請暨扣薪同意書』、『公務車輛租賃附屬契約』
      等文件，俟業務員與車商辦妥簽約及對保等相關事宜後，
      車商即檢附前述文件，向永達公司財務部申請保證金及每
      月車輛租金給付，名義上該車輛係屬永達公司所有，惟每
      月租金卻由永達公司業務員個人薪資所得中直接扣取，使
      業務員薪資所得相對減少。至租賃期滿（租賃期限為1 至
      2 年），永達公司便無條件將前述承租車輛所有權移轉給
      業務員，幫助業務員逃漏個人綜合所得稅之；永達公司以
      前述方式幫助員工元家雄及毛榮彩等人逃漏92年至94年度
      個人綜合所得稅分別為974 萬9,483 元、1 億7 千358 萬
      1,317 元、2 億7 千695 萬1,484 元，共計逃漏個人綜合
      所得稅4 億6 千28萬2,284 元；另永達公司將前述員工租
      賃車輛所支付保證金單據，持向稅捐機關申報公司營業費
      用，逃漏92年至94年公司營利事業所得稅額分別為679 萬
      3 千元、7,301 萬7,650 元、7,634 萬3,350 元，共計逃
      漏營利事業所得稅額1 億5,615 萬4 千元，足生損害於稅
      捐機關賦稅核課之正確性。」而依刑事訴訟法以臺北市調
      查處96年1 月9 日肆字第09643004590 號移送書，將案件
      移送臺灣臺北地方法院檢察署（下稱臺北地檢署）偵查。
    2.臺北地檢署就本件案關事實之租稅法律適用及實務，經詢
      稅捐稽徵機關意見，依最高行政法院89年度判字第699 號
      判決要旨，嗣後課稅事實資料未變，稅捐稽徵機關要難憑
      藉新見解重為處分：
      (1)查臺北地檢署就案關事實之租稅法律適用及實務，業以
        96年3 月9 日北檢大歲96偵2347字第16209 號函詢被告
        機關意見：「三、另若有公司員工以公司名義購買車輛
        ，分期價金則由公司按月於員工薪資中扣除，公司並以
        扣除車價後之給付總額填製公司員工薪資所得扣繳憑單
        ，據以向稅捐機關申報年度營利事業所得稅；該公司員
        工亦以此較低之薪資總額申報綜合所得稅（例：員工薪
        資每月10萬元，購車款每月2 萬元，扣繳憑單填置該員
        工年度薪資96萬元）之事實，上開案例於  貴局稽查實
        務上，是否曾認定有違法逃漏稅捐之態樣？並請檢附認
        定之理由及依據。」
      (2)承上，經被告研議後，以96年6 月5 日財北國稅審二字
        第0960201843號函復：「三、前揭財政部95年函釋規定
        ，保險公司之保險業務員為所屬公司招攬保險業務而發
        生之必要費用，可由保險公司依營利事業所得稅查核準
        則（以下簡稱查核準則）有關規定依其費用性質檢據核
        實列報。所謂『與經營業務有關之損費』，依所得稅法
        第38條及行政法院相關判決規定，乃指公司之營業行為
        ，屬本身經營之業務之一或與本身業務有直接關聯而言
        ，先予敘明。四、保險經紀公司之員工，如為所屬公司
        招攬業務而以公司名義購置車輛（即車輛所有權登記為
        公司之財產），則其分期給付車商之價金，係公司取得
        該資產代價之部分，自非屬保險經紀公司之營業費用。
        該公司應以該資產之實際成本，按所得稅法及查核準則
        規定之方法以及耐用年數計提折舊。另該員工如係以公
        司名義租賃車輛，其分期給付車商之租金（不含保證金
        ），得依查核準則第74條第3 款第2 目之5 規定認屬為
        交通費，依首揭財政部95年函釋規定，應由保險經紀公
        司檢據核實列報，尚不宜約定由保險業務員自行吸收或
        負擔。至員工如以員工自己名義租購車輛，則該扣付款
        應視為員工基於僱傭關係而取得之各種補助費或給與，
        故保險經紀公司應以薪資支出列支，並依法併同員工薪
        資所得依率扣繳稅款。」，即知本件公司租用車輛供員
        工使用之各項作業內容、文據及資金給付之各項事實均
        已查明，並依前揭規定核定應由保險經紀公司檢據核實
        將租金列報屬交通費之性質，不應屬保險業務員之薪資
        所得。
    3.臺北地檢署96年度偵字2347號偵查後，以「難認被告有因
      此而使員工薪資名目減少而幫助該等員工逃漏個人綜合所
      得稅情事」而為不起訴處分：
      (1)經臺北地檢署檢察官偵查永達公司負責人有無以公司租
        用租賃車之名，掩飾員工私人購車與業務無關，以達幫
        助員工逃漏個人綜合所得稅及逃漏永達公司營利事業所
        得稅之目的時，業就「業務拓展費於開始租用租賃車前
        ，是如何發放給業務員？」、「92年開始以租賃車提供
        給員工使用，業務拓展費如何編列？」、「就保險業務
        而言，永達公司將業務拓展費列為薪資或另立名目？」
        、「業務拓展費的支付，是併同薪資發放還是屬薪資的
        一部分？」、「永達公司於96年以前，業務拓展費包含
        在傭酬之內，永達公司就員工薪資的成本是否包含業務
        拓展費？」、「你所稱將業務拓展費包含在員工酬庸，
        是指實報實銷的業務拓展費，還是依據員工業績核定業
        務拓展費？」、「所租賃的車輛是否都是新車？」、「
        車輛的選擇由公司決定或個人決定？」、「車輛的租金
        有無統一標準？」、「車輛租金的給付，由何人支付？
        」、「92至95年間是否有員工薪資提領後交給公司，再
        由公司支付給車商的情形？」、「員工業務拓展費的額
        度，有無統一的計算標準？」、「車商來接洽時是如何
        告知支付租賃車費用的方式？」、「員工使用租賃車，
        與車商洽辦的流程為何？」、「租賃車的付費方式為何
        ？」、「使用租賃車的員工是否需要付費？」、「你是
        如何向車商詢價？」、「永達保險公司員工使用租賃車
        應支付的款項若干？名目為何？」、「永達公司應支付
        車商那些費用？」、「永達公司與車商關係為何？」、
        「永達公司員工與車商關係為何？」、「業務拓展費與
        薪資有何不同？」、「永達保險公司之會計帳目如何區
        別業務拓展費與薪資？」、「永達公司員工有無同時租
        賃多數車輛情形？」等訊問在案，有訊問筆錄附卷可稽
        ，至臺北市調查處調查時所詢：「既為公司租用之公務
        車，租賃到期後，是否即由公司以差額向車行購入作為
        公司之資產？」、「既然永達公司租用之公務車，租車
        之保證金、每月之租金由公司支付，何以永達公司員工
        需簽署『公務車輛申請暨扣薪同意書』及『公務車輛租
        賃附屬契約』等文件？」等，臺北地檢署檢察官亦均瞭
        解詳細案情，先予敘明。
      (2)嗣後臺北地檢署檢察官就臺北市調查處移送書之涉嫌事
        實，依訊問筆錄及移送書內相關事證偵查後，認定「永
        達公司業務人員傭酬，已包含所有業務拓展費用，全額
        列入薪資所得而非執行業務所得，因招攬保險業務而發
        生之業務發展費用理應列報公司營業費用，永達公司自
        業務人員薪資中調整，亦即車輛租金由員工傭酬中扣除
        ，由租賃車商提供租金發票向永達公司請款，由永達公
        司統一支付車輛租金。難認被告有因此而使員工薪資名
        目減少而幫助該等員工逃漏個人綜合所得稅情事。」，
        此與永達公司對原告等業務同仁採利潤中心之薪酬制度
        結算薪資所得方式一致。
    4.依最高行政法院32年判字第18號判例，被告應以臺北地檢
      署96年度偵字2347號偵查之不起訴處分認定事實，且依最
      高行政法院89年度判字第699 號判決要旨，嗣後課稅事實
      資料未變，要難憑藉新見解重為處分：
      (1)按「行政罰與刑罰之構成要件雖有不同，而刑事判決與
        行政處分，亦原可各自認定事實，惟認定事實須憑證據
        ，倘無證據足資認定有堪以構成行政罰或刑罰要件之事
        實存在，即不得僅以推測之詞予人處罰，則為二者所應
        一致。」乃最高行政法院75年度判字第309 號判例規定
        ，即行政法與刑法雖領域不同，構成要件各別，司法機
        關與行政機關可各本於權責依法審理認定，兩者並無必
        然關係，惟按最高行政法院32判字第18號判例：「司法
        機關所為之確定判決其判決中已定事項若在行政上發生
        問題時則行政官署不可不以之為既判事項而從其判決處
        理此為行政權與司法權分立之國家一般通例」基於刑事
        司法機關（如地方法院檢察署）調查證據之程序，其認
        定事實須達到超越合理懷疑之程度，遠較行政機關調查
        證據為周延，則行政機關亦應尊重已生實質確定力之不
        起訴處分所認定之事實，有財政部96年11月2 日台財訴
        字第09600301210 號訴願決定書：「次按刑事訴訟法第
        260 條規定：『不起訴處分已確定或緩起訴處分期滿未
        經撤銷者，非有下列情形之一，不得對於同一案件再行
        起訴：……。』其修正理由一稱：『本法對於檢察官之
        起訴裁量權已有適當之內部及外部監督，對於不起訴處
        分已確定或緩起訴期滿未經撤銷者，自宜賦予實質之確
        定力。』可知檢察官所為之不起訴處分已確定者，具有
        實質之確定力，非但檢察官有其拘束效力（除有該條但
        書情形之一外，不得對於同一案件再行起訴），對於第
        三人亦應受實質確定力之拘束。另行政法與刑法雖領域
        不同，構成要件各別，司法機關與行政機關可各本於權
        責依法審理認定，兩者並無必然關係，惟基於刑事司法
        機關（如地方法院檢察署）調查證據之程序，其認定事
        實須達到超越合理懷疑之程度，遠較行政機關調查證據
        為周延，則行政機關亦應尊重已生實質確定力之不起訴
        處分所認定之事實。」益證。
      (2)查本件系爭事項業經臺北地檢署檢察官偵查事證及其不
        起訴處分書之認定，徵諸前揭最高行政法院32年判字第
        18號判例，行政官署應以之為既判事項而從其判決處理
        此為行政權與司法權分立之國家一般通例，且該事實之
        租稅法上之適用亦經被告機關核認：「四、……該員工
        如係以公司名義租賃車輛，分期給付車商之租金（不含
        保證金），得依查核準則第74條第3 款第2 目之5 規定
        認屬為交通費，依首揭財政部95年函釋規定，應由保險
        經紀公司檢據核實列報，尚不宜約定由保險業務員自行
        吸收或負擔。」在案，依最高行政法院89年判字第699
        號裁判要旨：「納稅義務人依所得稅法規定辦理結算申
        報而經該管稅捐稽徵機關調查核定之案件，如經法定期
        間而納稅義務人未申請復查或行政爭訟，其查定處分即
        告確定。嗣稽徵機關如發見原處分確有錯誤短徵情事，
        為維持課稅公平原則，並基於公益上之理由，雖非不可
        自行變更原確定之查定處分，而補徵其應徵稅額，然此
        之所謂發見確有錯誤短徵，應係指原處分確定後發見新
        事實或新課稅資料，足資證明原處分確有錯誤短徵情形
        者而言。如其課稅事實資料未變，僅因嗣後法律見解有
        異，致課稅之標準有異時，按諸中央法規標準法第十八
        條從新從優原則之法理，即不得就業經查定確定之案件
        ，憑藉新見解重為較原處分不利於當事人之查定處分。
        」，其課稅事實資料未變，要難憑藉新見解重為處分，
        併請俯察。
  (二)有關核定短報薪資所得185,800元部分：
    1.永達公司對原告等業務同仁之薪酬係採獎金制度，以各項
      績效計算之個人薪酬及組織報酬，而組織報酬係以支應歸
      屬利潤中心之各項必要業務費用，故原告薪資所得為(1)個
      人薪酬及(2)組織報酬減除支應歸屬利潤中心之各項必要費
      用後餘額，二項之合計數。
      (1)查永達公司對原告等業務同仁之薪酬係採獎金制度（無
        固定之底薪），薪酬計算連結利潤中心制，先就各項績
        效（包括個人業績、組業績、處業績）之達成率，按不
        同成數及公式，計算初年度服務報酬及續年度服務報酬
        等個人薪酬部分，暨舉績報酬、達成報酬、超額報酬、
        推介報酬、組輔導報酬、處輔導報酬等組織報酬部分，
        而組織報酬係用以支應此利潤中心之各項必要業務費用
        ，如車位、影印機及公務車輛等租金、辦公用之各項文
        具、電腦耗材、印刷影印及書報雜誌等文具用品、郵資
        及通訊費用等郵電費、運費、交通及住宿等差旅交通、
        訓練費、設備修繕及維護等修繕費、廣告費用、餐敘、
        禮儀及饋贈等交際費、會議費、雜項購置、全員團康、
        聚餐活動等職工福利，組織報酬係用以支應各利潤中心
        之各項業務發展費用，非屬個人之報酬，業務發( 拓)
        展費用額度（即百分比）僅係讓從業人員有一參考標準
        ，預期其可能之報酬，惟仍以實際發生數為主，其支應
        有餘則屬該利潤中心主管之激勵酬勞，因組織報酬為變
        動數，故有部分月份可達成公司設定之標準，部分無法
        達成，此即為制度之激勵作用，是薪資所得包括個人薪
        酬及組織報酬減除支應歸屬利潤中心之各項必要費用後
        之組織激勵酬勞。此乃以業務人員為主常見之經營模式
        之一，即係連結績效衡量與薪酬制度，為一有效啟發並
        激勵同仁士氣之法則，並合於人性化之管理機制。目前
        亦無因採利潤中心之經營模式，而將認屬營利事業之營
        運( 業) 費用應列入為員工薪資所得，而悖於租稅中性
        原則，符合司法院釋字第385 號解釋：「憲法第19條規
        定人民有依法律納稅之義務，固係指人民有依據法律所
        定之納稅主體、稅目、稅率、納稅方法及納稅期間等項
        而負納稅義務之意，然課人民以繳納租稅之法律，於適
        用時，該法律所定之事項若權利義務相關連者，本於法
        律適用之整體性及權利義務之平衡，當不得任意割裂適
        用。」
      (2)承上，原告系爭年度薪資所得包括：(1)個人薪酬：初年
        度服務報酬555,999 元及續年度服務報酬1,740,436 元
        暨減除本項服務報酬之佣金支出385,469 元後，共計1,
        910,966 元，及(2)組織激勵酬勞：達成報酬等組織報酬
        共計4,019,748 元，減除支應利潤中心之各項業務發展
        費用3,479,412 元及公務車租金278,700 元後，餘額合
        計261,636 元，故結算後薪資所得為2,172,602 元（1,
        910,966 元+ 261,636 元，此乃原告實際取自永達公司
        之薪資所得，並非先自永達公司取得包含服務報酬應負
        擔之佣金支出及利潤中心應負擔公務車租金等營業費用
        之金額6,316,183 元（555,999 元+1,740,436元+4,019
        ,748元），再由永達公司扣取屬服務報酬應負擔之佣金
        支出及利潤中心營業費用計4,143,581 元（385,469 元
        + 3,479,412 元+278,700元），敬請鑒察。
    2.稅法上所稱之薪資所得，一般係指因僱傭契約所獲致之報
      酬，由於報酬純粹因為服勞務而獲致，勞務提供者本身不
      負工作成敗責任，因此不須提供勞務以外之成本來完成工
      作，即不應將薪酬計算過程中，屬績效衡量因素且非屬受
      僱人實際領受之營業費用涵蓋於受僱人之所得中，本件系
      爭公務車，乃原告任職公司為協助業務員利於執行業務推
      展，規定處經理級以上人員或業績較優同仁（業務發( 拓
      ) 展費之使用對象相同）得申請保管公務租賃車輛，公務
      車租金由任職公司支付且屬任職公司營業費用，要非屬原
      告薪資所得。
      (1)按「個人之綜合所得總額，以其全年下列各類所得合併
        計算之：……第三類：薪資所得：凡公、教、軍、警、
        公私事業職工薪資及提供勞務者之所得：一、薪資所得
        之計算，以在職務上或工作上取得之各種薪資收入為所
        得額。二、前項薪資包括：薪金、俸給、工資、津貼、
        歲費、獎金、紅利及各種補助費。但為雇主之目的，執
        行職務而支領之差旅費、日支費及加班費不超過規定標
        準者，及依第4 條規定免稅之項目，不在此限。」為所
        得稅法第14條第1 項第3 類第1 款及第2 款所明定。另
        按民法第482 條「稱僱傭者，謂當事人約定，一方於一
        定或不定之期間內為他人服勞務，他方給付報酬之契約
        。」規定，茲此，前揭所得法稅上所稱之薪資所得，應
        係指因僱傭契約所獲致之報酬，由於該報酬純粹係因為
        服勞務之獲致，勞務提供者本身不負工作成敗責任，因
        此原則上不須提供勞務以外之成本來完成工作，所得之
        金錢應全部列為所得，此參諸大院91年度訴字第5391號
        判決：「稅法上所稱之『薪資所得』，一般均是指因『
        僱傭契約』所獲致之金錢報償，由於金錢純粹是因為勞
        務之提供而獲致，勞務提供者本身不負工作成敗責任，
        因此原則上不須提供勞務以外之成本來完成工作，所得
        之金錢應全部列為『所得』。而稅法上之『執行業務所
        得』則比較近似於因『承攬』或『委任』契約所獲致之
        報酬，由於此等報酬之取得，以特定工作完成為必要，
        除了勞務的提供外，還有其他成本之支出，所以所得稅
        法第14 條 第1 項第2 類明定，在計算執行業務所得時
        ，可以扣除『業務所房租或折舊、業務上使用器材設備
        之折舊及修理費，或收取代價提供顧客使用之藥品、材
        料等』成本，同時也可扣除『業務上雇用人員之薪資、
        執行業務之旅費及其他直接必要費用』，而以其餘額為
        所得額。這正是二者之區別。也因為上開之差異，執行
        業務之人因為工作性質之獨立性，幾乎不會只有單一之
        僱主，而領取薪資之人有二個以上之僱主反而極為罕見
        ，但這只是一個現象的反應，而不應是分辦二者之關鍵
        性標準。」是證。
      (2)次按「保險業務員因為所屬公司招攬保險業務而發生之
        文具用品費、差旅費、郵電費、印刷費及廣告費、交際
        費、訓練費、交通及油料費等，依據現行所得稅法規定
        ，其屬保險公司之營業費用者，可由保險公司依營利事
        業所得稅查核準則有關規定檢據依費用性質核實列報，
        不宜約定由保險業務員自行吸收或負擔，並併同薪資給
        付，成為業務員薪資之一部分，而由保險公司逕以『薪
        資支出』科目列支。」乃財政部95年6 月28日台財稅字
        第09504063430 號函釋（下稱95年函釋）所明定。茲此
        ，凡屬營利事業之營業費用者，應依所得稅法及營利事
        業所得稅查核準則有關規定檢具憑證列報，換言之，倘
        支付與業務有關之成本或費用者，應屬雇用人之營業費
        用，非屬受雇人之薪資所得，是符前揭大院見解，要難
        僅以付款人、使用人或( 及) 保管人為保險業務員，而
        認定屬私人用途，應無疑義。
      (3)經查本件系爭公務車，乃原告任職公司為協助業務員利
        於執行業務推展，規定處經理級以上人員或業績較優同
        仁（業務發( 拓) 展費之使用對象相同）得申請保管公
        務租賃車輛乙部，應屬原告招攬保險業務之必要工具，
        參酌財政部79年7 月4 日台財稅第790178955 號函釋：
        「至營業人租用汽車載運員工上下班，係屬購買供本業
        或附屬業務使用之勞務，其有關之進項稅額，除依上開
        規定不得扣抵外，應准予扣抵。」規定意旨，足資說明
        營利事業租賃車輛供公務使用而支付之租金係屬經營必
        要之成本費用，亦得由財政部54台財稅發第0190號函釋
        「××公司因未備交通工具，經購買車票交由通勤員工
        搭乘交通工具之用，此種情形係因執行工作必須支付按
        實報銷之費用，免予合併薪資所得扣繳稅款。」規定是
        證。是依前揭財政部95年函釋及大院見解，該支出係屬
        任職公司非薪資支出之營業費用，自不應核認為原告之
        薪資所得。惟被告僅以每月車輛租金及保證金係由原告
        分別自薪資中扣取支付及匯付、公務汽車申請暨使用切
        結書、系爭車輛租金支出與費用核銷辦法流程不同等為
        由，臆測原告承租車輛係私人支出，與公司業務無關，
        有違行政法院61年判字第70號判例：「認定事實，須憑
        證據，不得出於臆測，此項證據法則，自為行政訴訟所
        適用。」應予撤銷。
      (4)有關系爭公務租賃車輛租賃期滿之處理方式。依車輛租
        賃契約第3 條保證金之約定：「承租人應於簽約時一併
        支付出租人如前所示之保證金，租賃期滿，車輛經出租
        人驗收取回後，保證金應扣除承租人應付而未付之費用
        後無息退還。」茲此，任職公司承租時支付約定之保證
        金，租賃期滿或提前終止租賃契約時，由出租人退還保
        證金，將車輛交還租賃公司，並無買回車輛，與一般租
        賃情形無異，有和車股份有限公司等函復臺北市調查處
        之說明供參。至租賃期滿後出租人如何處理租賃車輛係
        屬另一交易，縱由原保管人或其關係人購回，或係基於
        對車況及性能之瞭解，或其價格低於中古車行情，要難
        謂與一般商業情形有違，懇請大院俯察。
    3.綜合所得稅原則上係採現金收付制，稱為收付實現原則，
      亦即綜合所得稅之核課，應僅對已實現之實際所得課稅，
      對於薪酬計算過程中，屬績效衡量因素且非屬受僱人實際
      領受之營業費用，不應涵蓋於受僱人之所得中。
      (1)按「我國營利事業所得稅，除非公司組織之營利事業外
        ，原則上均應採權責發生制；但綜合所得稅原則上則採
        現金收付制，稱為收付實現原則。亦即綜合所得稅之核
        課，應僅對已實現之實際所得課稅。……。是本件行為
        時之增資緩課股票於轉讓時，原則上應就面額部分作為
        轉讓時所屬年度之所得，申報課稅；但實際轉讓價格低
        於面額時，則以實際轉讓價格申報所得；此乃我國稅制
        對於個人綜合所得稅之課徵，係採收付實現原則之明證
        ，不容稅捐稽徵機關依據不實記載資料或臆測之詞，濫
        行課稅。」為最高行政法院93年判字第966 號裁判要旨
        ，準此，綜合所得稅之現金收付原則應僅對已實現之實
        際所得課稅，縱計算所得時係按員工擬制收入減除擬制
        費用支出方式表達，仍應以實際獲取金額認列為員工薪
        資所得，而非以擬制收入為員工薪資所得，參諸財政部
        對靠行制度之相關函釋（67年3 月25日台財稅第31997
        號函、71年12月10日台財稅第38935 號函、74 年6月21
        日台財稅第17954 號函、76年3 月2 日台財稅第757678
        5 號函、79年4 月3 日台財稅第7900 21143號函、84年
        7 月20日台財稅第841636379 號函）規定，將靠行車主
        創造之營業收入擬制為車行之收入，又將靠行車主之費
        用支出擬制為車行之費用支出，而以靠行車主實際獲利
        擬制為車行給付予靠行車主之薪資所得，另最高行政法
        院97年判字第34號判決：「另外該合約書還同時約定，
        費用應交由志明公司報銷，而上訴人在原審法院提出之
        費用單據，被上訴人雖謂：『該等費用為志明公司報，
        上訴人不得主張』云云，但依上開函釋所示，若志明公
        司有申報上開費用，則在計算其支付予上訴人之擬制『
        薪資所得』時，仍應予以扣除。而此等費用申報之有無
        及金額多寡等事實，原審法院整以上二點，均未加以調
        查，即謂上訴人不得主張此等費用支出，同樣有判決不
        備理由之違法。」益證。
      (2)經查永達公司為協助同仁執行業務，特訂定車輛使用辦
        法，原告乃依該規定及公務車輛租賃作業流程向公司申
        請保管公務租賃車輛，由永達公司（承租人）、原告（
        保管人）及租賃車商（出租人）共同簽訂公務車輛租賃
        契約，由永達公司按期支付車輛租金，認列營業費用之
        車輛租金，依前揭綜合所得稅現金收付基礎之收付實現
        原則及財政部95年函釋規定，系爭車輛租金不應再歸併
        核定為原告之薪資所得。換言之，原告系爭年度薪資所
        得包括個人薪酬1,910,966 元，及組織激勵酬勞26
        1,636 元，故結算後薪資所得為2,172,602 元，此乃原
        告實際取自任職公司之薪資所得，依前揭收付實現原則
        ，對於薪酬計算過程中，屬績效衡量因素且非屬受僱人
        實際領受之營業費用，不應涵蓋於受僱人之所得中，敬
        請大院鑒察。
      4.次按「涉及租稅事項之法律，其解釋應本於租稅法律主
        義之精神，依各該法律之立法目的，衡酌經濟上之意義
        及實質課稅之公平原則為之。」為稅捐稽徵法第12條之
        1 第1 項規定，乃租稅法所重視者，應為足以表徵納稅
        能力之實質的經濟事實，此參諸司法院釋字420 號解釋
        及行政法院81年度判字第2124及82年判字第2410號判決
        益證。
        (1)本件實質之經濟事實係於租賃車輛是否確實與公司業
          務有關，及租金支出之實質負擔對象（註：其理由請
          詳起訴狀理由二，簡言之，僱傭關係下，受僱人除提
          供勞務外，不應負擔其他成本，故租金支出之負擔人
          為僱用人；委任關係下，受任人以特定工作完成為必
          要，除了勞務提供外，還有其他成本之支出，例如系
          爭租金支出，故負擔人為受任人。）經查原告於任職
          公司擔任保險業務員，為業務需要，外出開發新客戶
          、維持舊客戶關係及服務客戶等，其所耗費交通支出
          不貲，再者，交通支出之效益難以歸屬辨認，常令公
          司質疑，茲此，原告任職公司訂立車輛使用辦法，提
          供業務較優同仁申請保管公務租賃車輛，協助業務同
          仁執行業務拓展，是以系爭租賃車輛係供業務同仁執
          行業務使用，誠難謂非與公司業務無關，而係私人租
          賃及購買，懇請大院明鑒。
        (2)惟被告以每月租金由原告薪資中支付及租約到期由原
          告直接取得承租車輛之所得權等情，認定系爭租賃關
          係實質為原告私人租賃與購買，似嫌速斷，有關該部
          分原告業於起訴狀理由二說明在案，且該等原由臺北
          市調查處函送認定之事項，經臺北地檢署檢察官偵查
          後，依前揭財政部95年函釋規定，認定「原移送意旨
          認被告吳文永以永達公司租用租賃車之名，掩飾員工
          私人購車與業務無關，以達幫助員工逃漏個人綜合所
          得稅及逃漏永達公司營業所得稅之目的，顯有誤會。
          ……永達公司業務人員傭酬，已包含所有業務拓展費
          用，全額列入薪資所得而非執行業務所得，因招攬保
          險業務而發生之業務發展費用理應列報公司營業費用
          ，永達公司自業務人員薪資中調整，亦即車輛租金由
          員工傭酬中扣除，由租賃車商提供租金發票向永達公
          司請款，由永達公司統一支付車輛租金。難認被告有
          因此而使員工薪資名目減少而幫助該等員工逃漏個人
          綜合所得稅情事。」，敬請諒察，並就被告誤解之情
          ，說明如後：
          有關任職公司要求原告（保管人）書立公務汽車申
            請暨使用切結、員工還款同意書及保證票據乙節，
            即行政訴訟答辯狀第6 頁倒數第1 行以下所稱「倘
            真如原告於訴願時所稱『永達公司95年度係將業務
            拓展費（車輛租金）併同薪資發放後，再將該公司
            先行墊付之業務拓展費（車輛租金）從發放與原告
            之慵酬內扣除』，則該公司就發放與員工之業務拓
            展費（車輛租金）部分，應有權逕予扣除，何須與
            員工另簽訂『員工還款同意書』，取得員工同意後
            始扣款？」經查原告任職公司訂定公務車使用辦法
            係為協助業務員利於執行業務推展，而規定處經理
            級以上人員或業績較績優同仁（與前揭業務發展費
            用之使用對象相同）得申請保管公務租賃車輛，供
            其推展業務使用，惟另一方面為避免申請使用公務
            車之業務員認為該公務車屬其應得之當然，而怠於
            執行業務推展，致每月依所推銷之保險契約數量計
            算之業務拓展費有低於原公務車申請時每月應付車
            輛租金，無法發揮原告任職公司提供公務車使用之
            效益，故原告任職公司要求原告等業務員書立該等
            公務汽車申請暨使用切結書、還款同意書及保證票
            據，約定自原告每月應領薪資款項中減除，以提醒
            原告等業務員須達成之最低業績標準，此係為兼顧
            激勵及責任而設計之內控制度，否則對於未申請使
            用公務車之業務員顯失公允，而影響原告任職公司
            整體業務進行。
          有關不起訴處分書所認定之事實有誤部分，即行政
            訴訟答辯狀第5 頁第12行以下所稱「惟查永達公司
            該年期間計有302 名員工依公務車輛使用辦法申請
            汽車租賃368 輛中，扣除未到期車輛35輛後，計有
            270 輛係由員工本人或關係人（父母、兄弟、姊妹
            等）買回，其比例高達占已到期車輛的81.08%，有
            臺北地檢署檢察官96年度偵字第2347號不起訴處分
            書及臺北市國稅局編製之永達公司92至95年間員工
            租車到期移轉統計表可稽」。經查系爭公務車於租
            期屆滿時，原告基於對車況及性能之瞭解，及其價
            格略低於中古車行情，而向租賃公司購買，與一般
            常情無違，是要難僅以購回比例達81.08%，遽認租
            賃關係存在於原告與汽車租賃公司，甚否認該租賃
            關係，且承租期滿是否由保管人向汽車租賃公司購
            買系爭公務車，並非臺北地檢署檢察官不起訴之理
            由，臺北地檢署檢察官係因原告任職公司承租租賃
            車係供員工業務使用，參酌前揭財政部95年函釋規
            定，核認「永達公司業務人員傭酬，已包含所有業
            務拓展費用，全額列入薪資所得而非執行業務所得
            ，因招攬保險業務而發生之業務發展費用理應列報
            公司營業費用，……」，而此經刑事司法機關調查
            證據程序認定之事實，依財政部61年函釋規定，被
            告應受拘束。惟被告僅以租期屆滿直接購回及購回
            後售出佔全部案件比例高達81.08%為由，否認不起
            訴書內經司法機關調查證據程序認定有利於原告部
            分之事實，似違反行政程序法第9 條「行政機關就
            該管行政程序，應於當事人有利及不利之情形，一
            律注意。」規定之注意義務，敬請撤銷原核定。
          另有關系爭車輛租金支出與費用核銷辦法流程不同
            部分，即行政訴訟答辯狀第7 頁第6 行以下所稱「
            依該公司財務經理李忠約君於臺北地檢署證稱『業
            務拓展費由員工檢具單據向永達公司申報後才發放
            ，薪資則直接發放』及永達公司『公務車輛使用辦
            法』第7 條所載：『因使用公務車輛所衍生之油料
            、修繕或保養等費用，得由使用人檢具合於營業稅
            法之單據報支業務發展費用』。可知，永達公司『
            業務拓（發）展費』係由員工檢具單據向永達公司
            申請，始由該公司發放與員工。倘系爭車輛租金支
            出確實為永達公司之業務拓展費用，何以獨系爭車
            輛租金支出係採『由永達公司先支付車商，再由員
            工之酬庸內扣除』之方式核銷，與其他業務拓展費
            採『由員工檢具單據向永達公司申請後，永達公司
            再發放予員工』之核銷方式迥異」。經查係因車輛
            租賃係由任職公司向租賃車商承租，理應由任職公
            司先支付予租賃車商，任職公司再依前揭「員工還
            款同意書」自擬支付予原告之未核銷之業務拓展費
            中扣除，如有不足扣除者，將請原告另行支付。
          至有關系爭租賃合約承租人之違約風險，已完全由
            原告負擔部分，即行政訴訟答辯狀第6 頁第10行以
            下所稱「本件車輛保證金係原告匯款至永達公司指
            定之銀行帳戶，再由永達公司轉撥予和車股份有限
            公司（下稱和車公司），永達公司僅於原告給付保
            證金時帳列『存入保證金』，於匯出保證金時帳列
            『存出保證金』。另原告於簽訂租約時，另須開立
            與車輛租賃期間租金之同額保證票據（每張金額1,
            114,800 元、共2 張），有永達公司公務車輛租賃
            作業流程、公務車輛申請書、員工還款同意書及公
            務車輛租賃附屬契約可稽，是上開車輛保證金實際
            上係由原告出資負擔，且租賃期間承租人之違約風
            險也全由原告負擔」。查永達公司為系爭租賃車輛
            之承租人，違約風險仍係由永達公司負擔相關責任
            ，有公務車輛租賃契約第10條承租人與保管人違約
            之處理約定：「( 一) 承租人與保管人如違反本契
            約任一約定，不履行或怠於履行本契約之任一義務
            ，承租人應無條件給付已到期未付之租金及其他應
            付費用，另保管人繳付懲罰性違約金以未到期總額
            之28% 計算；且出租人需經過通知後始可逕行終止
            該租賃附屬契約並收回租賃車輛。( 二) 承租人應
            按期給付租金，如有遲延之情況，應自租金應付日
            起至清償日止，按年率百分之二十計付遲延利息外
            ，並逐日按每百元五分計付違約金予出租人。( 三
            ) 租賃期滿前，承租人要求提前終止該租賃附屬契
            約時，應於一個月前以書面通知出租人，承租人應
            無條件給付已到期未付之租金及其他應付費用，另
            保管人繳付懲罰性違約金以未到期總額之28% 計算
            ；且出租人需經過通知後始可逕行終止該租賃附屬
            契約並收回租賃車輛。」，即實際發生違約時，永
            達公司仍應依該租賃契約負擔相關責任，縱原告為
            租賃車輛之連帶保證人，亦未免除承租人永達公司
            之契約責任，此觀諸最高法院45年臺上字第1426號
            判例：「保證債務之所謂連帶，係指保證人與主債
            務人負同一債務，對於債權人各負全部給付之責任
            者而言，此就民法第272 條第1 項規定連帶債務之
            文義參照觀之甚明。故連帶保證與普通保證不同，
            縱使無民法第746 條所揭之情形，亦不得主張同法
            第745 條關於檢索抗辯之權利。」益證。至有關保
            證金由原告出資部份，係基於風險管理所為之措施
            ，且因實際使用人為原告，故保管人之注意義務及
            部分風險由實際使用之保管人承擔，尚無違反一般
            經驗法則，懇請大院俯察。
  (三)有關罰鍰10,620元部分：
    1.依行政罰法第7 條規定，違反行政法上義務之行為，有出
      於故意或過失者，始得處罰，原告依任職公司開立之扣繳
      憑單申報，且以給付總額悉數列報，難謂有過失之情，應
      予撤銷。
      (1)按「納稅義務人已依本法規定辦理結算申報，但對依本
        法規定應申報課稅之所得額有漏報或短報情事者，處以
        所漏稅額2 倍以下之罰鍰。」固為所得稅法第110 條第
        1 項規定，惟按行政罰法第7 條第1 項規定，倘違反行
        政法上義務之行為，有出於故意或過失者，始應處罰，
        此參諸司法院大法官會議釋字第275 號解釋文「人民違
        反法律上之義務而應受行政罰之行為，法律無特別規定
        時，雖不以出於故意為必要，仍須以過失為其責任條件
        。但應受行政罰之行為，僅須違反禁止規定或作為義務
        ，而不以發生損害或危險為其要件者，推定為有過失，
        於行為人不能舉證證明自己無過失時，即應受處罰。」
        益證。
      (2)次按「納稅義務人有左列各項所得者，應由扣繳義務人
        於給付時，依規定之扣繳率或扣繳辦法，扣取稅款，並
        依第92條規定繳納之：二、機關、團體、事業或執行業
        務者所給付之薪資、利息、租金、佣金、權利金、競技
        、競賽或機會中獎之獎金或給與、退休金、資遣費、退
        職金、離職金、終身俸、非屬保險給付之養老金、執行
        業務者之報酬，及給付在中華民國境內無固定營業場所
        及營業代理人之國外營利事業之所得。」為所得稅法第
        88條第1 項第2 類規定。據此，如納稅義務人因職務上
        或工作上自機關、團體、事業或執行業務者取得之薪資
        所得，應由該機關、團體、事業或執行業務者依相關規
        定扣繳並通知納稅義務人薪資總額，以利納稅義務人申
        報綜合所得稅，縱自薪資所得中有扣付款項之情，應以
        扣付前之金額通知納稅義務人當年度之薪資所得金額，
        此參諸財政部68年05月24日台財稅第33363 號函釋「勞
        工薪資所得每月扣繳稅款之計算，係以每月在職務上或
        工作上取得之各種收入為所得額，亦即扣繳憑單中應填
        載之（薪資所得）給付總額。其由雇主自上項薪資所得
        中扣付之工會會費、職工福利金、交通費及保險費等，
        於計算扣繳稅款時，不得自薪資所得中減除。」規定意
        旨益證，是以本件原告依任職公司開立之扣繳憑單申報
        ，且以給付總額悉數列報，難謂有過失之情，應予撤銷
        。
      (3)另觀諸稅務違章案件減免處罰標準第3 條第2 項規定：
        「綜合所得稅納稅義務人依所得稅法第110 條規定應處
        罰鍰案件，有下列情事之一者，免予處罰：一、納稅義
        務人透過網際網路辦理結算申報，其經調查核定短漏報
        之課稅所得，符合下列情形：（二）屬納稅義務人依規
        定向財政部財稅資料中心或稽徵機關查詢，而該機關未
        能提供之所得資料。」及其修正理由第四點：「納稅義
        務人利用網際網路辦理綜合所得稅結算申報，於近年來
        賡續推動下，納稅義務人普遍已有期待渠等依規定向稽
        徵機關查詢而取得之扣免繳憑單、股利憑單等所得資料
        應屬完整，並據以透過網際網路辦理結算申報。倘係因
        扣繳義務人、營利事業或信託行為之受託人未於規定期
        限內申報或未據實填報等由，造成稽徵機關提供之所得
        資料不完整，從而納稅義務人憑以透過網際網路辦理結
        算申報有短漏報課稅所得情事，似不宜歸責於納稅義務
        人。」足證納稅義務人因扣繳義務人未於規定期限內申
        報或未據實填報扣繳所得者，而納稅義務人就扣繳通報
        之所得業已悉數申報，仍有短漏報課稅所得者，難謂納
        稅義務人有應注意、能注意而不注意之過失，得免依所
        得稅法第110 規定處罰。經查本件原告依任職公司開立
        之扣繳憑單申報薪資所得，且業以給付總額悉數列報，
        至公務車輛租賃契約由原告與任職公司及租賃公司簽訂
        ，係因契約中涉及保管人之權利義務，故原告亦須為立
        約人，於合約上簽名用印，況且租賃標的為公務車輛，
        為任職公司為協助原告等業務員利於業務推展，依財政
        部規定系爭租金支出應屬任職公司之營業費用，要非原
        告之薪資所得，揆諸前揭說明，難謂有過失之情，應免
        予處罰。訴願決定書所稱「玆訴願人（即原告）列名系
        爭車輛租賃合約之使用人，並於合約上簽名用印，可見
        訴願人（即原告）對前開違章漏稅情節知之甚詳，惟仍
        故意漏報系爭薪資所得」應有誤解，敬請大院俯察。
    2.另按行政罰法第24條規定「一行為不二罰」原則，有關系
      爭車輛租金，扣繳義務人（原告任職公司之負責人）業經
      臺北市國稅局依法科處罰鍰，自不應再對納稅義務人（原
      告）予以處罰，此亦符前揭免罰規定意旨，敬請鑒察。
      (1)按「一行為違反數個行政法上義務規定而應處罰鍰者，
        依法定罰鍰額最高之規定裁處。但裁處之額度，不得低
        於各該規定之罰鍰最低額（第1 項）。前項違反行法上
        義務行為，除應處罰鍰外，另有沒入或其他種類行政罰
        之處罰者，得依該規定併為裁處。但其處罰種類相同，
        如從一重處罰已足以達成行政目的者，不得重複裁處（
        第2 項）。一行為違反社會秩序維護法及其他行政法上
        義務規定而應受處罰，如已裁處拘留者，不再受罰鍰之
        處罰（第3 項）。」為行政罰法第24條所規定之一行為
        不二罰原則，且其應具憲法位階。（參諸司法院大法官
        釋字第604 號解釋協同意見書「『一行為不二罰原則』
        又稱『禁止雙重處罰原則』，顧名思義，指就人民同一
        違法行為，禁止國家為多次之處罰，其不僅禁止於一行
        為已受到處罰後，對同一行為再行追訴、處罰，也禁止
        對同一行為同時作多次的處罰。我國憲法固然沒有『一
        行為不二罰原則』的明文，但是從法治國家所要求的法
        安定原則、信賴保護原則以及比例原則均可以得出同一
        行為不能重複處罰的要求。因而，『一行為不二罰原則
        』是一具有憲法位階的原理原則。」）
      (2)另就系爭車輛租金，如歸屬為薪資所得，則按所得稅法
        第114 條規定：「扣繳義務人有左列情事之一者，分別
        依各該款規定處罰：一、扣繳義務人未依第88條規定扣
        繳稅款者，除限期責令補繳應扣未扣或短扣之稅款及補
        報扣繳憑單外，並按應扣未扣或短扣之稅額處1 倍以下
        之罰鍰；其未於限期內補繳應扣未扣或短扣之稅款，或
        不按實補報扣繳憑單者，應按應扣未扣或短扣之稅額處
        3 倍以下之罰鍰。二、扣繳義務人已依本法扣繳稅款，
        而未依第92條規定之期限按實填報或填發扣繳憑單者，
        除限期責令補報或填發外，應按扣繳稅額處20% 之罰鍰
        。但最高不得超過二萬元，最低不得少於一千五百元；
        逾期自動申報或填發者，減半處罰。經稽徵機關限期責
        令補報或填發扣繳憑單，扣繳義務人未依限按實補報或
        填發者，應按扣繳稅額處3 倍以下之罰鍰。但最高不得
        超過四萬五千元，最低不得少於三千元。三、扣繳義務
        人逾第92條規定期限繳納所扣稅款者，每逾2 日加徵1%
        滯納金。」對扣繳義務人予以處罰，則納稅義務人已依
        扣繳憑單申報，自不宜再對納稅義務人予以處罰，以符
        前揭一行為不二罰原則暨前揭免罰規定。
      (3)經查本件扣繳義務人（即永達公司負責人）業依臺北市
        國稅局97年6 月13日財北國稅中南綜所一字第09702134
        35號函規定，補繳稅款並補報扣繳憑單，且經臺北市國
        稅局依法就應補繳稅款處1 倍罰鍰在案，而原告（即納
        稅義務人）依任職公司掣發之扣繳憑單悉數申報所得，
        而致短漏報課稅所得，難謂非屬同一行為，是依前揭一
        行為不二罰原則，自不應再予處罰，此由前揭免罰規定
        之修正理由：「倘係因扣繳義務人、營利事業或信託行
        為之受託人未於規定期限內申報或未據實填報等由，造
        成稽徵機關提供之所得資料不完整，從而納稅義務人憑
        以透過網際網路辦理結算申報有短漏報課稅所得情事，
        似不宜歸責於納稅義務人。」益足為本件撤銷之參採。
      (4)另參諸稅捐稽徵法第44條規定：「營利事業依法規定應
        給與他人憑證而未給與，應自他人取得憑證而未取得，
        或應保存憑證而未保存者，應就其未給與憑證、未取得
        憑證或未保存憑證，經查明認定之總額，處5%罰鍰。但
        營利事業取得非實際交易對象所開立之憑證，如經查明
        確有進貨事實及該項憑證確由實際銷貨之營利事業所交
        付，且實際銷貨之營利事業已依法處罰者，免以處罰。
        」足證縱違章主體不同，仍應有一行為不二罰之適用。
        是被告所稱「永達公司負責人為所得稅法第89條規定之
        扣繳義務人，該年度給付原告等人薪資所得，未依規定
        扣繳，經臺北市國稅局依所得稅法第114 條第1 款處以
        罰鍰，與原告漏報所得，被告按所得稅法第110 條規定
        處罰鍰，兩者處罰之對象不同，核無行政罰法第24條規
        定之適用」」顯添加法律所無之限制，難謂與法無悖，
        亦有違行政程序法第6 條規定：「行政行為，非有正當
        理由，不得為差異待遇。」之平等原則，應予廢棄，懇
        請大院俯察。
    3.退萬言步，縱如被告核定有短報薪資所得之情，須依前揭
      所得稅法第110 條第1 項規定處罰時，漏稅額應參照依該
      法條第2 項核定之「補徵應納稅額」計算，准予扣除系爭
      所得之扣繳稅額。
      (1)縱如被告按臺北市調查處見解核定有短報薪資所得之情
        ，須依前揭所得稅法第110 條第1 項規定處罰時，有關
        「漏稅額」之計算，揆諸同法條第2 項規定：「納稅義
        務人未依本法規定自行辦理結算申報，而經稽徵機關調
        查，發現有依本法規定課稅之所得稅者，除依法核定補
        徵應納稅額外，應照補徵稅額，處3 倍以下之罰鍰。」
        已依所得稅法第110 條第1 項規定辦理結算申報者，其
        「漏稅額」應不高於該法條第2 項未依規定辦理結算申
        報所核定之「補徵應納稅額」，始符憲法之比例原則。
        另查第2 項核定之「補徵應納稅額」，係依所得稅法第
        71條第1 項前段規定：「納稅義務人應於每年五月一日
        起至五月三十一日止，填具結算申報書，向該管稽徵機
        關，申報其上一年度內構成綜合所得總額或營利事業收
        入總額之項目及數額，以及有關減免、扣除之事實，並
        應依其全年應納稅額減除暫繳稅額、尚未抵繳之扣繳稅
        額及可扣抵稅額，計算其應納之結算稅額，於申報前自
        行繳納。」計算，得減除尚未抵繳之扣繳稅額，是依前
        揭論理原則，本件係已依法辦理結算申報，其漏稅額應
        參照第2 項之計算，准予減除應扣繳稅額，惟財政部賦
        稅署96年12月18日台稅一發字第09604554530 號函令規
        定：「如納稅義務人短漏報之所得於調查基準日前，業
        經扣繳義務人辦理扣繳者，於計算漏稅額時，自得減除
        系爭短漏報所得已繳納之扣繳稅款；否則即不得減除。
        」將致已申報者計算之「漏稅額」大於未申報者計算之
        「補徵應納稅額」，有違法律之比例原則，依憲法第17
        2 條命令不能牴觸憲法或法律原則之法令位階規定，應
        不予援用，原處分顯失附麗，應予撤銷，懇請諒察。
      (2)末按「行政行為，非有正當理由，不得為差別待遇。」
        乃行政程序法第6 條所明定行政法之平等原則，此平等
        原則係自憲法第7 條規定而來，即禁止差別待遇原則，
        換言之，行政權之行使，不論在實體上或程序上，相同
        事件應為相同處理，非有合理之正當理由，不得為差別
        待遇；是對於案情相同之案件，應為相同之行政處分，
        方符行政程序法之要求，有最高行政法院93年判字第16
        11號判例：「事物的本質相同者，應作相同的處理，但
        事物的本質不同時，則應作不同的處理，方符合平等原
        則」益證。經查與本件相同案情（刻正大院98年度訴字
        第01567 號審理中），被告於計算漏稅額時，業依規定
        扣除系爭所得之扣繳稅額並核定在案，迭經復查決定及
        訴願決定亦是認，惟訴願決定書另以「惟永達公司補辦
        扣繳稅款係於本件原處分機關進行調查之96年4 月10日
        調查基準日(96 年4 月10日財北國稅審三字第09602176
        76號函請公司提示相關資料) 之後」為由，核認原告計
        算漏稅額時，不得減除該已依法繳納之扣繳稅額，顯與
        前揭行政程序法第6 條之平等原則及憲法賦予平等權有
        悖，應予撤銷。
  (四)綜上所述，本件案關事實經臺北地檢署偵查且原經臺北市國
    稅局認定系爭車輛租金認屬為交通費，應由永達公司檢據核
    實列報，原告等薪資名目並未減少而有逃漏綜合所得稅之情
    事，依最高行政法院32年判字第19號判例及89年度判字第69
    9 號判決，應予撤銷，為此，原告依據行政訴訟法第4 條第
    1 項規定，提起本件撤銷訴訟，並聲明求為判決：訴願決定
    及原處分（即復查決定）均撤銷。訴訟費用由被告負擔。
四、被告則以：
  (一)薪資所得：
    1.按「薪資所得：凡公、教、軍、警、公私事業職工薪資及
      提供勞務者之所得：一、薪資所得之計算，以在職務上或
      工作上取得之各種薪資收入為所得額。二、前項薪資包括
      ：薪金、俸給、工資、津貼、歲費、獎金、紅利及各種補
      助費。」為行為時所得稅法第14條第1 項第3 類第1 款及
      第2 款前段所明定。次按「涉及租稅事項之法律，其解釋
      應本於租稅法律主義之精神，依各該法律之立法目的，衡
      酌經濟上之意義及實質課稅之公平原則為之。」為司法院
      釋字第420 號所解釋。又「租稅法所重視者，應為足以表
      徵納稅能力之經濟事實，而非其外觀之法律行為，故在解
      釋適用稅法時，所應根據者為經濟事實，不僅止於形式上
      之公平，應就實質上經濟利益之享受者予以課稅，始符實
      質課稅及公平課稅之原則。」「有關課徵租稅構成要件事
      實之判斷及認定，自亦應以其實質上經濟事實關係及所產
      生之實質經濟利益為準，而非以形式外觀為準，否則勢將
      造成鼓勵投機或規避稅法之適用，無以實現租稅公平之基
      本理念及要求。」行政法院81年度判字第2124號及82年度
      判字第2410號判決可資參照。
    2.原告95年度綜合所得稅結算申報，列報取自永達公司薪資
      所得2,190,102 元，嗣經臺北市調查處及臺北市國稅局查
      獲，永達公司明知原告租賃車輛係私人租賃，卻以永達公
      司名義租賃車輛，而每月車輛租金卻自原告薪資中扣取給
      付，並非永達公司租賃車輛供原告使用，永達公司藉租賃
      車輛之名義，將扣取薪資改以租金費用列報，以薪資淨額
      列報員工所得，對公司整體費用並不影響，以扣取薪資方
      式幫助原告逃漏95年度綜合所得稅，臺北市國稅局以永達
      公司填製之員工支付車輛租金薪資扣款彙整表，核定原告
      短報95年度薪資所得185,800 元，通報被告所屬桃園縣分
      局歸課綜合所得稅。
    3.查永達公司負責人吳文永，因違反稅捐稽徵法案件，被臺
      北市調查處移送，經臺北地檢署檢察官96年度偵字第2347
      號不起訴處分，該不起訴處分書認定永達公司92至95年期
      間，公司員工使用公務車輛僅有余葡月、李峰寶、陳玉英
      、陳玉真及田敏薰等5 人於租期滿後買回車輛，比例極低
      。惟查永達公司該年期間計有302 名員工依公務車輛使用
      辦法申請汽車租賃368 輛中，扣除未到期車輛35輛後，計
      有270 輛係由員工本人或關係人（配偶、父母、兄弟、姊
      妹等）買回，其比例高達占已到期車輛的81.08%，有臺北
      地檢署檢察官96年度偵字第2347號不起訴處分書及臺北市
      國稅局編製之永達公司92至95年間員工租車到期移轉統計
      表可稽，則該不起訴處分書所認定之事實即屬有誤，合先
      陳明。
    4.經查本件原告95年度任職於永達公司，該公司於94年3 月
      23日與和車公司簽訂「公務車輛租賃契約」（租賃期間自
      94年5 月27日起至96年5 月26日止），約定由和車公司出
      租汽車1 輛（廠牌型式：LEXUS GS-300、排氣量2,995C.C
      .、牌照號碼：1176－FF）予永達公司，每月租金為92,90
      0 元，車輛保證金為770,000 元，並由原告擔任車輛保管
      人，實際使用及保管系爭車輛。又本件車輛保證金係原告
      匯款至永達公司指定之銀行帳戶，再由永達公司將該保證
      金轉撥予和車公司，永達公司僅於原告匯入保證金時帳列
      「存入保証金」，於匯出保證金時帳列「存出保證金」。
      另原告於簽訂租約時，除同意每月租金自其薪資中扣除外
      ，另須開立與車輛租賃期間租金之同額保證票據（每張金
      額1,114,800 元、共2 張）予永達公司作為履約之保證，
      有永達公司公務車輛租賃作業流程、公務車輛申請書、員
      工還款同意書及公務車輛租賃附屬契約可稽，是上開車輛
      保證金實際上係由原告出資負擔，且租賃期間承租人之違
      約風險也全由原告所負擔，故永達公司雖形式上列名租賃
      契約之承租人，惟並未承擔任何承租人之違約風險，可證
      原告係租賃契約實際承租人，系爭車輛租金係原告以其薪
      資支付，並非永達公司之租金支出，致為明確。
    5.次查永達公司「公務車輛租賃作業流程」第4 款及第5 款
      規定：「保證金匯入指定帳戶後，通知租賃車商進行簽約
      （公務車輛申請暨扣薪同意書及公務車輛租賃附屬契約）
      及對保等相關事宜。」及「租賃車商檢附『公務車輛申請
      暨扣薪同意書』及第3 款之『公司帳戶存款報告單』向總
      公司財務部申請保證金之支付。」可見，永達公司於扣取
      車輛租金前，仍須事先取得員工之同意。倘真如原告於訴
      願時所稱「永達公司95年度係將業務拓展費（車輛租金）
      併同薪資發放，再將該公司先行墊付之業務拓展費（車輛
      租金）從發放與原告之傭酬內扣除」，則該公司就發放與
      員工之業務拓展費（車輛租金）部分，應有權逕予扣除，
      何須與員工另簽訂「員工還款同意書」，取得員工同意後
      始扣款？又依永達公司財務經理李忠約於臺北地檢署證稱
      「業務拓展費由員工檢具單據向公司申報後才發放，薪資
      則直接發放」及永達公司「公務車輛使用辦法」第7 條：
      「因使用公務車輛所衍生之油料、修繕或保養費用，得由
      使用人檢具合於營業稅法之單據報支『業務發展費用』。
      」可知，永達公司「業務拓（發）展費」係由員工檢具單
      據向永達公司申請，始由該公司發放與員工。倘系爭車輛
      租金支出確實為永達公司之業務拓展費用，何以獨系爭車
      輛租金支出係採「由永達公司先支付車商，再由員工之酬
      庸內扣除」之方式核銷，與其他業務拓展費採「由員工檢
      具單據向永達公司申請後，永達公司再發放予員工」之核
      銷方式迥異？原告均難自圓其說。
    6.綜上所述，被告依實質課稅原則，核認本件永達公司藉租
      賃車輛之名義，將扣取原告之薪資185,800 元，改以永達
      公司租金支出列報，系爭車輛租金185,800 元，實質上係
      原告之薪資所得，歸課原告95年度綜合所得稅並無不合，
      請予維持。
    7.至原告主張主張永達公司負責人吳文永因以永達公司借租
      賃車輛之名義，將扣取薪資改以租金費用列報，幫助他人
      逃漏稅乙案，業經臺北地檢署偵查終結不起訴處分，被告
      應以不起訴處分書為據乙節，查依行政罰法第26條規定，
      一行為同時觸犯刑事法律及違反行政法上義務規定，如經
      不起訴處分者，得依違反行政法上義務規定裁處之。是永
      達公司負責人吳文永涉嫌違反稅捐稽徵法第41條、第43條
      第1 項及商業會計法第71條第5 款等規定乙案，雖經臺北
      地檢署偵查終結不起訴處分，惟吳文永之行為如同時有違
      反所得稅法或其他稅法上義務者，稅捐稽徵機關仍得依稅
      法規定裁處之。又本件原告並非前開不起訴處分書之被告
      ，原告是否有違章漏稅事實，依行政法院75年度判字第30
      9 號判例意旨，被告自得依職權調查認定，不當然受不起
      訴處分書之拘束，原告訴稱本案應以不起訴處分書為據云
      云，核無足採，併予陳明。
  (二)罰鍰：
    1.按「納稅義務人應於每年5 月1 日起至5 月31日止，填具
      結算申報書，向該管稽徵機關，申報其上一年度內構成綜
      合所得總額……之項目及數額，以及有關減免、扣除之事
      實，並應依其全年應納稅額減除……扣繳稅額及可扣抵稅
      額，計算其應納之結算稅額，於申報前自行繳納。」「納
      稅義務人已依本法規定辦理結算申報，但對依本法規定應
      申報課稅之所得額有漏報或短報情事者，處以所漏稅額2
      倍以下之罰鍰。」為行為時所得稅法第71條第1 項前段及
      第110 條第1 項所明定。次按「綜合所得稅納稅義務人依
      所得稅法第110 條規定應處罰鍰案件，有下列情事之一者
      ，免予處罰：一、納稅義務人透過網際網路辦理結算申報
      ，其經調查核定短漏報之課稅所得，符合下列情形……（
      二）屬納稅義務人依規定向財政部財稅資料中心或稽徵機
      關查詢，而該機關未能提供之所得資料……前項第一款規
      定自95年度綜合所得稅結算申報案件適用之。」為稅務違
      章案件減免處罰標準第3 條第2 項第1 款第2 小目及第3
      項所規定。又「五、綜上，納稅義務人經發現短漏報屬應
      扣繳之課稅所得並應依規定裁罰之案件，其漏稅額計算之
      基準，應以鈞部82年11月3 日台財稅第821501458 號函規
      定之調查基準日短漏報之所得，及已繳納之稅款為計算漏
      稅額之基準。如納稅義務人短漏報之所得於調查基準日前
      ，業經扣繳義務人辦理扣繳者，於計算漏稅額時，自得減
      除系爭短漏報所得已繳納之扣繳稅款；否則即不得減除。
      」為財政部賦稅署96年12月18日台稅一發字第0960455453
      0 號函所明釋。
    2.本件原告95年度綜合所得稅結算申報，經臺北市調查處及
      臺北市國稅局查獲原告漏報取自永達公司薪資所得185,80
      0 元；另被告所屬中壢稽徵所查獲原告漏報本人營利及其
      他所得合計289,169 元，合計漏報所得474,969 元，被告
      所屬中壢稽徵所乃按所漏稅額53,100元處0.2 倍之罰鍰計
      10,620元。
    3.按綜合所得稅係採自行申報制，納稅義務人取有所得即應
      自行申報，並盡查對之責，俾符合稅法之強行規定。本件
      永達公司95年度借租賃車輛之名義，將扣取原告之薪資所
      得185,800 元改以租金費用列報，並以扣取租金支出後之
      薪資淨額列報為原告之所得，業如前述。原告列名系爭車
      輛租賃合約之保管人，並於合約上簽名用印，可見原告對
      前開違章漏稅情節應知之甚詳，惟仍故意漏報系爭薪資所
      得185,800 元，另原告漏報本人營利及其他所得合計289,
      169 元，合計漏報所得474,969 元，其應注意能注意而未
      注意，縱非故意，亦難卸免其過失漏報之責任。被告所屬
      中壢稽徵所所按所漏稅額53,100元處0.2 倍之罰鍰計10,6
      20元並無違誤，請予維持。另查一行為不二罰，係指同一
      人不能以同一行為而受二次以上之處罰，即指同一主體而
      言，如非同一主體，則無一行為不二罰之適用而得分別處
      罰。永達公司負責人為所得稅法第89條規定之扣繳義務人
      ，該年度給付原告等人薪資所得，未依規定扣繳稅款，經
      臺北市國稅局依所得稅法第114 條第1 款處以罰鍰，與原
      告漏報所得，被告按所得稅法第110 條規定處罰鍰，兩者
      處罰之對象不同，核無行政罰法第24條規定之適用，原告
      主張，係屬誤解法令。又依財政部賦稅署96年12月18日台
      稅一發字第09604554530 號函示意旨，納稅義務人短漏之
      所得於調查基準日前，業經扣繳義務人辦理扣繳者，於計
      算漏稅額時，自得減除系爭短漏報所得已繳納之扣繳稅款
      ，否則即不得減除；本件係臺北市國稅局於97年6 月13日
      以財北國稅中南綜所一字第0970213435號函通知永達公司
      補繳應扣未扣稅款並補報扣繳憑單，該公司雖已補繳稅款
      並補報扣繳憑單，惟永達公司補辦扣繳稅款係於調查基準
      日（96年4 月10日財北國稅審三字第0960217676號函請提
      示相關資料）之後，依上開說明，於計算系爭漏稅額時，
      自不得減除短報所得已繳納之扣繳稅款，併予陳明。
  (三)綜上論述，原處分及訴願決定並無違誤等語，資為抗辯。並
    聲明求為判決駁回原告之訴、訴訟費用由原告負擔。
五、上開事實概要欄所述之事實，除後列之爭點事項外，其餘為
    兩造所不爭執，並有永達公司公務車輛使用辦法、永達公司
    公務車量租賃作業流程、92年至95年間永達公司員工租車到
    期移轉統計表、被告95年度綜合所得稅核定稅額繳款書、被
    告違章案件罰鍰繳款書、原告95年度綜合所得稅結算申報書
    、被告95年度綜合所得稅核定通知書、被告97年度財綜所字
    第Ｚ0000000000000號裁處書、被告95年度綜合所得稅復查決
    定應補稅額更正註銷單、原告97年12月3 日說明書、原告94
    年3 月23日公務車輛申請書、原告94年3 月23日員工還款同
    意書、原告94年3 月23日公務車輛租賃附屬契約、永達公司
    95年5 月2 日永達（95）財會字第008 號函、桃園縣政府警
    察局車輛協尋證明單、原告95年度各類所得扣繳暨免扣繳憑
    單、臺北市國稅局所屬中南稽徵所97年10月23日財北國稅中
    南綜所一字第0970215228號函、永達公司95年度短漏申報員
    工薪資所得明細表、永達公司95年度各類所得扣繳暨免扣繳
    憑單申報書、臺北市國稅局97年5 月19日財北國稅審三字第
    0970206135B 號函、臺北市調查處96年1 月31日肆字第0964
    3004620 號函、臺北市調查處96年1 月9 日肆字第09643004
    590 號刑事案件移送書、永達公司94年12月20日（94）財會
    簽字第0056號內部簽呈、永達公司94年12月28日業務發展費
    用報核辦法、永達公司94年12月22日私車公用作業細則、永
    達公司業務發展費用報核表範本、永達公司私車公用同意書
    範本、永達公司員工出差旅費報告書範本、原告95年度薪資
    彙整表、扣繳憑單與薪資津貼表、原告94年度12月份薪資津
    貼表及薪資計算說明、永達公司93年至95年存出保證金明細
    分類帳、和車公司97年7 月28日函文等件分別附原處分卷、
    訴願卷及本院卷可稽，為可確認之事實。
六、得心證之要領：
    歸納兩造上述之主張，本件爭執之重點在於：系爭車輛租金
    是永達公司營業費用─租金支出？還是原告薪資所得? 被告
    補徵稅額並科處罰鍰，是否適法？本院判斷如下：
  (一)取自永達公司薪資所得部分：
    1.按「營利事業所得之計算，以其本年度收入總額減除各項
      成本費用、損失及稅捐後之純益額為所得額。」「經營本
      業及附屬業務以外之損失，或家庭之費用…不得列為費用
      或損失。」所得稅法第24條第1 項及第38條分別有明文規
      定。次按「經營本業及附屬業務以外之費用及損失，不得
      列為費用或損失。」營利事業所得稅查核準則( 下稱查核
      準則) 第62條亦定有明文。營業費用是企業於推銷產品或
      管理其營利事業的過程中所消耗的財貨或勞務支出，是為
      企業的期間成本，會計上依成本與收益配合原則，必須在
      其耗用或發生期間自收益中減除，以計算所獲取之利潤。
      由於所消耗的財貨或勞務性質有別，因此查核準則中乃將
      其分為薪資支出、租金支出、文具用品、旅費等若干項目
      ，分別訂定其列支原則。查核準則係依稅捐稽徵法、所得
      稅法、營業稅、促進產業升級條例、中小企業發展條例、
      商業會計法、稅捐稽徵機關管理營利事業會計帳簿憑證辦
      法、商業會計處理準則及其他有關法令之規定訂之，此觀
      該查核準則第1 條之規定自明。經查，國家對人民自由權
      利之限制，應以法律定之且不得逾越必要程度，憲法第23
      條固定有明文。但法律內容不能鉅細靡遺，一律加以規定
      ，其屬細節性、技術性之事項，法律自得授權主管機關以
      命令定之，俾利法律之實施。而財政部所訂定之營利事業
      所得稅查核準則，係規定有關營利事業所得稅結算申報之
      調查、審核等事項，究其性質核屬財政部為執行所得稅法
      及稅捐稽徵法等法規，基於法定職權所發布之解釋性、裁
      量性或作業性之行政規則，並未逾越所得稅法等相關之規
      定，亦未加重人民稅賦，而92年1 月4 日修正公布之所得
      稅法第80條第5 項已賦予查核準則法律授權依據，被告自
      得予以適用。簡言之，所得稅法與查核準則對營業費用之
      認列須以營利事業為經營本業及附屬業務有關之費用或損
      失為前提要件。
    2.次按「個人之綜合所得總額，以其全年左列各類所得合併
      計算之：第一類……第三類：薪資所得：凡公、教、軍、
      警、公私事業職工薪資及提供勞務者之所得：一、薪資所
      得之計算，以在職務上或工作上取得之各種薪資收入為所
      得額。二、前項薪資包括：薪金、俸給、工資、津貼、歲
      費、獎金、紅利及各種補助費。但為雇主之目的，執行職
      務而支領之差旅費、日支費及加班費不超過規定標準者，
      及依第4 條規定免稅之項目，不在此限。」為行為時所得
      稅法第14條第1 項第3 類第1 款及第2 款所明定。可知，
      薪資係指營利事業支付員工之薪金、俸給、工資、津貼、
      歲費、獎金、紅利及各種補助費等，營利事業所支付之薪
      資應具備下列之條件，方得認列：1.經預先決定或約定：
      一般職工係指經聘僱雙方事先約定，而執行業務之股東、
      董事、監察人則須經組織章程規定或股東大會或社員大會
      預先決議；2.不論盈虧均須支付：營利事業之薪資須不論
      盈虧，均應支付，方得核實認列，旨在防止營利事業以支
      付薪資之方式分配其盈餘，控制其課稅所得額。3.列支限
      額：合夥及獨資組織之職工薪資，不得超過規定之通常水
      準；4.原始憑證：如員工之收據或簽收之名冊、印領清冊
      、聘用契約、加班紀錄等。
    3.再按「涉及租稅事項之法律，其解釋應本於租稅法律主義
      之精神，依各該法律之立法目的，衡酌經濟上之意義及實
      質課稅之公平原則為之。……。」為司法院釋字第420 號
      解釋闡明在案。又「租稅法所重視者，應為足以表徵納稅
      能力之經濟事實，而非其外觀之法律行為，故在解釋適用
      稅法時，所應根據者為經濟事實，不僅止於形式上之公平
      ，應就實質上經濟利益之享有者予以課稅，始符實質課稅
      及公平課稅之原則。」及「有關課徵租稅構成要件事實之
      判斷及認定，應以其實質上經濟事實關係及所產生之實質
      經濟利益為準，而非以形式外觀為準，否則勢將造成鼓勵
      投機或規避稅法之適用，無以實現租稅公平之基本理念及
      要求。」最高行政法院81年度判字第2124號及82年度判字
      第2410號判決意旨可資參照。
    4.經查，永達公司於91年12月14日製訂公務車輛使用辦法(
      ，該辦法第2 條規定: 「凡報聘本公司之業務同仁達MDRT
      資格者或處經理級以上人員，均得申請公務用之租賃車輛
      乙部。」第3 條規定: 「未達第2 條資格者，得以私用車
      輛執行公務，但需檢附車輛行照影本及私車公用同意書，
      向各區服務中心申請報備。」第4 條規定: 「凡達MDRT資
      格後，一年內得以申請，逾期視同棄權。」第7 條規定:
      「因使用公務車輛所衍生之油料、修繕或保養等費用，得
      由使用人檢具合於營業稅法之單據報支業務發展費用。」
      嗣永達公司為因應業務同仁使用公務車輛日益增多，於93
      年5 月5 日修訂公務車輛使用辦法，該辦法第2 條規定:
      「公務車輛係指公務用之租賃車輛及公務用之私人車輛。
      」第3 條規定: 「公務用之私人車輛，須填私車公用同意
      書，向各區服務中心申請備查。」第4 條規定: 「公務用
      之租賃車輛，依公務車輛租賃作業流程，向總公司財務部
      申請辦理」。再於94年3 月9 日修訂，該辦法第2 條規定
      : 「凡處經理級以上人員或達MDRT資格者或( 以公司公告
      名單為依據) ，均得申請公務用之租賃車輛乙部。」第3
      條規定: 「凡達MDRT資格後，一年內得以申請，逾期視同
      棄權。」第8 條規定: 「因使用公務租賃車輛所衍生之油
      料、修繕或保養等費用，得由保管人檢具合於營業稅法之
      單據報支業務發展費用。」第10條規定: 「未達第2 條資
      格者，得以私用之車輛執行公務報支第8 條之費用；但需
      檢附私車公用同意書及車輛行照影本，向各區服務中心申
      請報備。」。可知，永達公司之業務同仁達MDRT資格者(
      百萬圓桌會員，年薪至少250 萬元) 或處經理級以上人員
      ，始得向永達公司申請公務用之租賃車輛，且達MDRT資格
      者，必須於一年內申請，逾期視同棄權。是故，並非所有
      永達公司之員工，均可申請公務用之租賃車輛，必須具有
      一定職位階層或業績標準之員工，始得申請，且達MDRT資
      格者，尚有申請時間之限制，並非隨時可以申請。是系爭
      車輛租金支出是否確為員工招攬保險業務所需，即有審究
      之必要。
    5.次查，永達公司「公務車輛租賃作業流程」第1 條規定:
      「永達公司之MDRT資格者( 公佈一年內) 或現任之處主管
      ，均得申請公務車輛之租賃」第2 條規定: 「符合第1 項
      資格者，得向公司配合之租賃車商詢車、報價。」第3 條
      規定：「業務同仁與租賃車商確認價位無誤後，自行將保
      證金款項，匯入公司指定帳戶，並填寫公司帳戶存款報告
      單。」第4 條規定: 「保證金匯入指定帳戶後，通知租賃
      車商進行簽約( 公務車輛申請暨扣薪同意書及公務車輛租
      賃附屬契約) 及對保等相關事宜。」第5 條規定: 「租賃
      車商檢附公務車輛申請暨扣薪同意書及第2 款之公司帳戶
      存款報告單，向總公司財務部申請保證之支付」第6 條規
      定: 「待租賃公司用印、領牌完成後，遞送公務車輛租賃
      附屬契約，財務部將依契約內容及租賃車商之租金發票予
      以撥補款項。」等項。又永達公司(94)財會字第0005號公
      佈之「公務車輛租賃作業流程」第2 條規定: 「向租賃車
      商洽詢車款之保證金及月租金。保證金:2年租期- 不得低
      於車價之30% ，3 年租期- 不得低於車價之20% ；月租金
      : 副總:$350,000 元/ 月，協理:$250,000 元/ 月，處經
      理:$150,000 元/ 月，3 倍( 含) 以上MDRT人員:$150,00
      0 元/ 月，3 倍以下MDRT人員:$80,000元/ 月」第3 條規
      定: 「匯入保證金並填寫公司帳戶存款報告單。銀行: 彰
      化銀行總部分行，帳號:0000-00-00000 -000 。存入原因
      :***公務車保證金」第4 條規定: 「與租賃車商進行簽署
      申請書、同意書及公務車輛租賃附屬契約等3 份文件。」
      第5 條規定: 「將(三)(四)及保證票據等資料彙整後，送至財
      務部申請。」等事項。可知，永達公司公務租賃車輛係由
      申請人員工自行洽詢車商於確認車種、車價、保證金、月
      租金及租期期數後，將保證金款項匯入公司指定帳戶，並
      完成公務車輛申請暨扣薪同意書、公務車輛租賃附屬契約
      、保證票據及對保等相關事宜後，車商再檢附相關文件，
      向永達公司申請保證金及每月租金給付。
    6.本件原告95年度任職於永達公司，該公司於94年3 月23日
      與和車公司簽訂「公務車輛租賃契約」（租賃期間自94年
      5 月27日起至96年5 月26日止），約定由和車公司出租汽
      車1 輛（廠牌型式：LEXUS GS-300、排氣量2,995C.C. 、
      牌照號碼：1176－FF）予永達公司，每月租金為92,900元
      ，車輛保證金為770,000 元，並由原告擔任車輛保管人，
      實際使用及保管系爭車輛。本件車輛保證金係原告於申請
      時匯款770,000 元至永達公司指定之彰化銀行帳戶，再由
      永達公司將該保證金轉撥予和車公司，永達公司僅於原告
      匯入保證金時帳列「存入保証金」，於匯出保證金時帳列
      「存出保證金」，是系爭車輛保證金實際上係由原告出資
      負擔，此為原告所不爭。又原告於簽訂租約時，除同意每
      月租金自其薪資中扣除外，另開立保證票據2 紙金額各1,
      114,800 元予永達公司作為履約之保証( 每月租金92,900
      元乘以租賃期數24期共2,229,600 元) 。是系爭租賃合約
      承租人之違約風險顯然已完全由原告所負擔，永達公司雖
      形式上列名租賃契約之承租人，惟並未承擔任何承租人違
      約風險。每月租金，則係由永達公司先行墊付予車商，並
      以「營業費用－租金支出」科目列帳後，再按月從原告薪
      資中扣取，並以應發放之薪資總額扣除車輛租金後之淨額
      ，列報原告之薪資費用。綜上各等情以觀，系爭車輛係由
      原告自行與車商確認車種、車價及分期付款期數後，再由
      原告、永達公司與和車公司共同簽訂租賃契約，車輛保證
      金係由原告支付，原告在完成員工還款同意書後，永達公
      司按月從原告薪資中扣取租金，並由原告實際使用及保管
      系爭車輛。則系爭車輛實際係由原告支付租金，由原告使
      用收益。自租賃之效力觀察出租人及原告之權利義務內容
      ，和車公司負有租賃物交付用益義務及租金支付請求權，
      原告負有租金支付義務、租賃物保管義務及租賃債務擔保
      義務，原告雖於租賃契約列名保管人，實質上為系爭車輛
      之承租人，永達公司僅係租賃契約名義上之承租人，實際
      並未承租系爭車輛，堪以憑認。況原告既無法證明系爭車
      輛租金為永達公司經營本業及附屬業務有關之費用。從而
      ，永達公司租賃系爭車輛實際上係原告自行租賃供原告私
      人使用，並非供永達公司經營本業及附屬業務所使用，揆
      諸首揭營業費用認列之相關規定及說明，系爭車輛租金支
      出自不能認係永達公司之營業租金費用。
    7.原告另主張永達公司將業務拓展費（車輛租金）併同薪資
      發放，再將該公司先行墊付之業務拓展費（車輛租金）從
      發放予原告之傭酬內扣除，組織報酬係用以支應各利潤中
      心之各項業務發展費用，非屬個人之報酬，是薪資所得包
      括個人薪酬及組織報酬減除支應歸屬利潤中心之各項必要
      費用後之組織激勵酬勞云云。惟查，永達公司於92年10月
      7 日製訂業務發展費用報核辦法，嗣於93年1 月1 日、3
      月26日及94年12月28日分別修訂，該辦法第8 條規定申請
      之費用項目有租金、文具用品、郵電費、運費、差旅交通
      、訓練費、修繕費、廣告費用、交際費、會議費、雜項購
      置、職工福利及其他費用等共13項，其中文具用品、郵電
      費、運費、差旅交通、訓練費、廣告費用、交際費、職工
      福利費等項目均明訂必須以辦公用、連繫業務所需、因業
      務上需求、因推展業務所需、與公司業務相關等為申請要
      件，惟租金此項僅依租賃契約之約定，給付出租人之費用
      即可申請，故此項費用是否確為永達公司營業費用，即有
      核實認定之必要，並非員工依業務發展費用報核辦法申請
      之租金，即係永達公司之營業費用。況永達公司於扣取車
      輛租金前，必須事先取得員工之同意，而該公司就發放與
      員工之業務拓展費（車輛租金）部分，應有權逕予扣除，
      何須與員工另簽訂「員工還款同意書」，取得員工同意後
      始行扣款？而上開13項業務發展費用，何以僅此項業務拓
      展費（車輛租金）須與員工另簽訂「員工還款同意書」，
      取得員工同意後始行扣款？其他12項並不須簽訂「員工還
      款同意書」，即可扣款？原告均未能合理說明。
    8.永達公司92至95年期間，其員工依公務車輛使用辦法申請
      汽車租賃之車輛等級（車價）均有所不同，並未見原告說
      明及提供資料該公司是如何計算其所稱推銷保險契約數量
      與業務拓展費之關聯性。因為車輛之使用租賃契約，鑑於
      車輛折舊快速之實證特徵，通常隱含分期付款買賣車輛之
      經濟實質，租期屆至後，出租人只要付出少許尾款，即可
      取得車輛所有權。因此若永達公司真正將車輛之使用視為
      原告提供勞務過程中之必要成本費用，而非勞務報酬之一
      部，因其不用考量原告之福利期待，絕不會使用租車此等
      高成本之方式來無故增加自己之營業成本金額，當其考量
      到原告之福利期待並將車輛之提供與原告之工作績效連結
      時，基本上已是從績效激勵觀點提出之勞務報酬。此時原
      告因勞務取得之報酬，既然在當時之稅制下，自始被定性
      薪資所得，則其在本案取得相當於租金價值之車輛使用權
      （及未來期待所有權），自然應定性為薪資所得。
    9.原告雖主張檢察官偵查後，認定永達公司負責人吳文永罪
      嫌不足，作成96年度偵字第2347號不起訴處分，系爭公務
      車租金屬招攬保險業務之必要費用，依財政部95年函釋規
      定，自不應歸入原告薪資所得，原處分應以該不起訴處分
      認定事實云云。惟按「行政罰與刑罰之構成要件雖有不同
      ，而刑事判決與行政處分，亦原可各自認定事實。」最高
      行政法院75年度判字第309 號著有判例。查系爭車輛租金
      支出不是永達公司之營業租金費用，已如前述，又本件原
      告並非前開不起訴處分書之被告，臺北地檢署檢察官96年
      度偵字第2347號不起訴處分書，自不能拘束本案。是原告
      之主張，尚非可採。
    10.按「保險業務員因為所屬公司招攬保險業務而發生之文具
      用品費、差旅費、郵電費、印刷費及廣告費、交際費、訓
      練費、交通及油料費等，依據現行所得稅法規定，其屬保
      險公司之營業費用者，可由保險公司依營利事業所得稅查
      核準則有關規定檢據依費用性質核實列報，不宜約定由保
      險業務員自行吸收或負擔，並併同薪資給付，成為業務員
      薪資之一部分，而由保險公司逕以『薪資支出』科目列支
      。」固經財政部95年函釋在案。惟查，財政部95年函釋係
      限於因招攬保險業務而發生的費用，如文具用品費等等，
      原則上都是費用的性質。且保險公司之保險業務員為所屬
      公司招攬保險業務而發生之必要費用，可由保險公司依查
      核準則有關規定依其費用性質檢據核實列報。所謂「與經
      營業務有關之損費」依所得稅法第38條規定，乃指公司之
      營業行為，屬本身經營之業務之一或與本身業務有直接關
      聯而言。本件系爭車輛租金支出不是永達公司之營業費用
      ，業經本院認定如前，自無財政部95年函釋之適用。是原
      告主張依財政部95年函釋，系爭租金支出係屬任職公司非
      薪資支出之營業費用，並非原告之薪資所得云云，亦無可
      採。
    11.綜上，原告所訴各節，均無可採，被告依實質課稅原則，
      核認本件永達公司藉租賃車輛之名義，將扣取原告之薪資
      185,800 元，改以永達公司租金支出列報，系爭車輛租金
      實質上係原告之薪資所得，乃併同其餘調整，歸戶核定原
      告95年度綜合所得總額為2,758,735 元，揆諸首揭規定，
      尚無不合。
  (二)罰鍰部分：
    1.按「納稅義務人應於每年5 月1 日起至5 月31日止，填具
      結算申報書，向該管稽徵機關，申報其上一年度內構成綜
      合所得總額或營利事業收入總額之項目及數額，以及有關
      減免、扣除之事實，並應依其全年應納稅額減除暫繳稅額
      、尚未抵繳之扣繳稅額及可扣抵稅額，計算其應納之結算
      稅額，於申報前自行繳納。」及「納稅義務人已依本法規
      定辦理結算申報，但對依本法規定應申報課稅之所得額有
      漏報或短報情事者，處以所漏稅額2 倍以下之罰鍰。」分
      別為行為時所得稅法第71條第1 項本文及第110 條第1 項
      所明定。次按「所得稅法第一百一十條第一項... 一、短
      漏報所得已填報扣免繳憑單、股利憑單及緩課股票轉讓所
      得申報憑單之所得，且無第三點之情形者。處所漏稅額０
      ．二倍之罰鍰」為財政部97年1 月24日函修正稅務違章案
      件裁罰金額或倍數參考表所揭明，而上開裁罰倍數參考表
      係主管機關財政部，分別就稅捐稽徵法、綜合所得稅、營
      利事業所得稅、貨物稅、菸酒稅、營業稅等稅務違章案件
      之不同情節，訂定不同之處罰額度，復就行為人是否已補
      繳稅款、以書面或於談話筆（紀）錄中承認違章事實及何
      時承認等分別作為減輕處罰之事由，其除作原則性或一般
      性裁量基準外，另有例外情形之裁量基準，與法律授權目
      的尚無牴觸，稅捐稽徵機關援引上開裁罰基準作成行政處
      分，自屬適法。
    2.復按，95年2 月5 日施行之行政罰法第7 條第1 項規定：
      「違反行政法上義務之行為非出於故意或過失者，不予處
      罰。」又同法第45條第1 項規定：「本法施行前違反行政
      法上義務之行為應受處罰而未經裁處，於本法施行後裁處
      者，除第15條、第16條、第18條第2 項、第20條及第22條
      規定外，均適用之。」是以，違反行政法上義務之處罰，
      仍以其行為具有故意或過失為必要，而本件亦有此適用。
      其中所謂「故意」，係指行為人對所有違反行政法上義務
      之客觀構成要件要素的認知，以及實現該構成要件之意志
      而言；至於「過失」，則是指行為人對於違反行政法上義
      務之構成要件事實之發生，雖非故意，但按其情節應注意
      、能注意而不注意，或雖預見其能發生而確信其不發生者
      而言。又現行綜合所得稅制係採自行申報制，所得稅法第
      71條定有明文，亦即有所得者即應自動向稽徵機關辦理申
      報，是人民有所得即應課稅，乃所得稅制之基本原則，亦
      為憲法第19條所明定，是取有應課稅之所得即應誠實申報
      。換言之，納稅義務人皆有誠實納稅之注意義務。再者，
      租稅之核課及免除決定，其性質上為確認性質之行政處分
      ，亦即確認符合課稅法定要件之稅額或免徵之法定要件，
      其本身並非創設權利，因課稅要件之成立或減免係依據法
      律規定而成立或減免，最高行政法院94年度判字第1605號
      判決意旨可資參照。因此，納稅義務係在納稅事實發生時
      即已成立，並非經稅捐稽徵機關確認後才形成，故納稅義
      務人應自行注意，無須他人提醒。又納稅事實之發生皆與
      納稅義務人之生活息息相關，是納稅義務人亦有能力加以
      注意，其有應注意而不注意情事時，自屬有過失。
    3.原告雖主張依所得稅法第88條第1 項第2 類規定及財政部
      68年5 月24日台財稅第33363 號函釋意旨，並參照稅務違
      章案件減免處罰標準第3 條第2 項規定意旨，原告依任職
      公司開立之扣繳憑單申報，且以給付總額悉數列報，難謂
      有過失之情，罰鍰部分應予撤銷云云。惟綜合所得稅係採
      自行申報制，有所得即應申報，人民有依法律納稅之義務
      自應注意使之符合稅法之強行規定。本件原告95年度既有
      領受系爭所得，即應依所得稅法第71條規定辦理申報，茲
      原告未就實際所得申報，已構成客觀之違章事實，原告列
      名系爭車輛租賃合約之保管人，並於合約上簽名用印，其
      有系爭薪資所得金額185,800 元，不能諉為不知，觀其執
      為漏報之理由，尚非不可避免，又原告上開所得之申報，
      法律已明定其構成要件，原告於申報95年度綜合所得稅時
      ，對應如何申報，理應參照該法律規定辦理；若對法律之
      適用及解釋產生疑義時，原告亦非不可向相關專業機構及
      人員查詢，於獲得正確及充分之資訊後申報；且原告因適
      用法令錯誤或計算錯誤而有溢繳稅款之情形，亦可依稅捐
      稽徵法第28條規定，自繳納之日起5 年內提出具體證明，
      申請退還，然原告捨此不為，猶有前揭漏報所得額之情形
      ，從納稅義務人應自行及誠實申報義務之角度觀察，難謂
      其主觀上無違反上開所得稅法第110 條第1 項規定之過失
      責任，是縱原告主張其並無漏稅之故意，亦難卸免其未善
      盡申報應注意義務之違失。再者，上開免罰規定係自95年
      度以後之綜合所得稅採用網際網路辦理結算申報案件方有
      適用，本件原告95年度綜合所得稅係採二維條碼方式辦理
      結算申報，核無前揭修正後減免處罰標準之適用。
    4.原告另主張本件扣繳義務人永達公司業依臺北市國稅局97
      年6 月13日財北國稅中南綜所一字第0970213435號函規定
      ，補繳稅款並補報扣繳憑單，且經臺北市國稅局依法就應
      補繳稅款處1 倍罰鍰在案，是依一行為不二罰原則，本件
      自不應再就扣繳稅額計算罰鍰云云。惟按行政罰法針對「
      行政罰與行政罰」間，以及「行政罰與刑罰間」，如何適
      用一行為不二罰原則，予以法律明文規定( 行政罰法第24
      條及第26條) 。原告起訴狀所引行政罰法第24條，係有關
      同一行為違反數法律所規定之數個行政法義務，發生行政
      罰與行政罰間之競合，究竟如何適用之規定，而臺北市國
      稅局係依所得稅法第114 條第1 項第1 款規定，對永達公
      司按應補繳稅款處1 倍罰鍰，受處罰者係永達公司，故本
      件原告並無同一行為違反數法律所規定之數個行政法義務
      ，發生行政罰與行政罰間之競合之問題，原處分自無違反
      行政罰法第24條規定可言。次查永達公司負責人吳文永經
      臺北市國稅局依所得稅法第114 條第1 項第1 款規定，就
      應補繳稅款處1 倍罰鍰，與被告依所得稅法第110 條第1
      項規定處原告罰鍰，受處罰之主體一為「永達公司負責人
      吳文永」、一為「原告」，二者處罰主體並不相同，違章
      之行為及處罰之法律依據亦不相同，自無違反行政罰法第
      24條所揭同一人不能以同一行為而受二次以上處罰之「一
      行為不二罰」原則之適用。
    5.原告另主張縱如被告核定有短報薪資所得之情，須依所得
      稅法第110 條第1 項規定處罰，亦應依同條第2 項核定之
      補徵應納稅額計算，准予扣除系爭所得之扣繳稅額云云。
      惟按納稅義務人經檢舉或有權處理機關進行調查發現短漏
      報所得者，其違章是事實即已存在，故不論納稅義務人於
      調查基準日後係以扣繳或自繳方式補報並補繳所漏稅款，
      均無免罰規定之適用，否則現行所得稅法第110 條及稅捐
      稽徵法第48條之1 規定，將形同虛文。查臺北市國稅局於
      97年6 月13日以財北國稅中南綜所一字第0970213435號函
      通知永達公司補繳應扣未扣稅款並補報扣繳憑單，該公司
      雖已補繳稅款並補報扣繳憑單，惟係於調查基準日（臺北
      市國稅局96年4 月10日財北國稅審三字第0960217676號函
      請永達公司提示相關資料）之後，依財政部賦稅署96年12
      月18日台稅一發字第09604554530 號函：「五、綜上，納
      稅義務人經發現短漏報屬應扣繳之課稅所得並應依規定裁
      罰之案件，其漏稅額計算之基準，應以……82年11月3 日
      台財稅第821501458 號函規定之調查基準日短漏報之所得
      ，及已繳納之稅款為計算漏稅額之基準。如納稅義務人短
      漏報之所得於調查基準日前，業經扣繳義務人辦理扣繳者
      ，於計算漏稅額時，自得減除系爭短漏報所得已繳納之扣
      繳稅款；否則即不得減除。」意旨，上揭財政部函釋與法
      律規定意旨，尚無違背，被告辦理相關案件，自得援用之
      。本件計算漏稅額時，自不得減除短報所得已繳納之扣繳
      稅款。原告此部分之主張，尚非可採。
    6.至原告主張與本件案情相同之訴外人林祺欽95年度綜合所
      得稅事件，被告於計算漏稅額時，乃以扣除系爭所得之扣
      繳稅額後之金額予以核定，本件未予扣除，有違平等原則
      乙節，惟按「憲法之平等原則要求行政機關對於事物本質
      上相同之事件作相同處理，乃形成行政自我拘束，惟憲法
      之平等原則係指合法之平等，不包含違法之平等。故行政
      先例需屬合法者，乃行政自我拘束之前提要件，憲法之平
      等原則，並非賦予人民有要求行政機關重複錯誤之請求權
      」最高行政法院93年判字第1392號判例意旨參照。經查本
      件計算漏稅額時，不得減除嗣後補予扣繳之稅款，已如前
      述，本件被告核課訴外人林祺欽一案如有前述原告主張之
      情事，乃屬錯誤之核定，揆諸前揭判例意旨，自難援為指
      摘被告裁處處分違反平等原則之比較。
    7.從而，本件原告95年度綜合所得稅結算申報，經臺北市調
      查處及臺北市國稅局查獲原告漏報取自永達公司薪資所得
      185,800 元，又原告漏報本人營利及其他所得計289,169
      元，合計漏報所得474,969 元，被告乃按所漏稅額53,100
      元處以0.2 倍之罰鍰計10,620元，已考量原告違章程度所
      為之適切裁罰，並無不合，核無裁量逾越或裁量濫用之違
      法情事，亦屬合法。
七、綜上所述，原告所訴各節，均非可採，被告據依首揭規定核
    定原告系爭年度綜合所得總額2,758,735 元，補徵應納稅額
    37,160 元 ，並按所漏稅額53,100元處0.2 倍之罰鍰計10,
    620 元，認事用法。核無違誤，訴願決定遞予維持，亦無不
    合，原告徒執前詞，訴請撤銷，為無理由，應予駁回。
八、本件事證已臻明確，兩造其餘攻擊防禦方法均與本件判決結
    果不生影響，故不逐一論述，併此敘明。
據上論結，本件原告之訴為無理由，依行政訴訟法第233條第1項
、第98 條第1項前段，判決如主文。
中    華    民    國    99    年    2    月     25    日
                      臺北高等行政法院第七庭
                                      法  官  林惠瑜
上為正本係照原本作成。
本件以訴訟事件所涉及之法律見解具有原則性者為限，始得於本
判決送達後20日內向本院提出上訴狀並表明上訴理由，如已於本
判決宣示後送達前提起上訴者，應於判決送達後20日內補具上訴
理由（均按他造人數附繕本），且經最高行政法院許可後方得上
訴。
中    華    民    國    99    年    2    月     25    日
                                      書記官  劉道文


司法院資訊處製作；財團法人民間司法改革基金會備份。
